臺灣臺中地方法院簡易民事判決
110年度中簡字第1386號
原      告  國泰世紀產物保險股份有限公司

法定代理人  陳萬祥  
訴訟代理人  蔡佩蓉  
被      告  劉浩    
訴訟代理人  謝尚修律師（民國110年6月17日解除委任）
上列當事人間請求損害賠償事件，本院於民國110年8月24日言詞
辯論終結，判決如下：
    主      文
被告應給付原告新臺幣148,455元，及自民國110年3月5日起至清
償日止，按週年利率百分之5計算之利息。
訴訟費用由被告負擔。
本判決得假執行。
    事實及理由
一、本件被告未於言詞辯論期日到場，核無民事訴訟法第386條
    各款所列情形，爰依原告之聲請，由其一造辯論而為判決。
二、原告主張：被告所承租、坐落臺中市○區○○○路000號7樓之2
    房屋（下稱被告房屋）於民國108年6月20日晚間，因被告平
    日疏未注意電源配置及電器使用之安全，導致延長線起火燒
    熔，引發火災（下稱系爭火災），並累燒至周圍包含訴
    外人即原告之被保險人藍宗祐所有、坐落臺中市○區○○○路00
    0號8樓之2房屋（下稱系爭房屋），致使系爭房屋及其內動
    產因系爭火災而遭受損害。因被保險人藍宗祐就系爭房屋向
    原告投保住宅火災保險，且事發當時仍為在保期間，經藍宗
    祐辦理出險並由原告查證屬實後，原告因此依保險契約賠付
    必要修繕費用共計新臺幣（下同）148,455元予被保險人，
    為此依民法第184條、第213條及保險代位等規定，請求被告
    賠償上開款項等語。並聲明：請求判決如主文第1項所示。
三、被告經合法通知，未於言詞辯論期日到場，然曾提出書狀答
    辯：本件起火處為被告房屋西北側臥室，系爭火災發生時，
    被告正在客廳內看電視，並未在廚房臥室使用電器，而經臺
    中市政府消防局調查後，認定起火原因為「無法排除電氣因
    素引燃火災之可能性」，並未敘明「電氣因素」細項之起火
    原因，亦未敘明是否因電器運轉而有不當使用電力之情形導
    致電線短路而引起火災，是以，原告實無證據足認被告於系
    爭火災中具有故意或過失。再者，被告只是被告房屋之承租
    人，並非具有維護建物構造及設備安全義務之房屋所有人，
    倘確有電線、電氣設備老舊等因素導致系爭火災，原告應就
　　房屋所有人未盡注意義務之過失，向房屋所有人提起訴訟，
    始屬合法。原告既未能證明被告於火災當時有何使用電器不
    當之情，亦未能舉證被告於系爭火災有何故意過失行為，其
    請求應無理由等語。並聲明：（一）原告之訴駁回。（二）
    訴訟費用由被告負擔。
四、得心證之理由：
（一）原告主張其被保險人藍宗祐所有之系爭房屋，因發生在被
      告房屋之系爭火災，導致受有損害，原告已依保險契約賠
      付藍宗祐148,455元等事實，有被告房屋建物第二類登記
      謄本、系爭房屋建物所有權狀、出險通知單、火災賠款計
      算書、臺中市政府消防局火災證明書、火災調查資料內容
      、出險通知單、理賠計算書、火險理算表、賠款同意書暨
      付款申請書、被告房屋租賃契約書、臺中市政府消防局11
      0年7月26日函文及火災原因紀錄等為證（見本院卷第21-3
      1、89-135、157頁），而被告對原告主張之上開事實，並
      不爭執（見本院卷第69-73頁），堪信為真。至原告另主
      張被告應就其所有之系爭房屋所受損害，加以賠償一節，
      則經被告以答辯狀否認在卷，並以前詞置辯。
（二）按因故意或過失不法侵害他人之權利者，負損害賠償責任
      ，且不法毀損他人之物者，應向被害人賠償其物因毀損所
      減少之價額，民法第184條第1項前段、第196條分別定有
      明文；又損害賠償祇應填補被害人實際損害，保險人代位
      被害人請求損害賠償時，依保險法第53條第1項規定，如
      其損害額超過或等於保險人已給付之賠償金額，固得就其
      賠償之範圍，代位請求賠償，如其損害額小於保險人已給
      付之賠償金額，則保險人所得代位請求者，應祇以該損害
      額為限（最高法院65年台上字第2908號判例同一意旨）。
      承上，原告因承保系爭房屋之火災保險而已給付賠償金額
      148,455元予被保險人藍宗祐，並取得代位求償權，已於
      前述，揆諸上開說明，倘得證明被告於系爭火災中具有故
      意或過失，原告自得代位請求被告賠償上開款項甚明。
（三）經查，依卷附臺中市消防局110年7月26日函文及所附火災
      原因紀錄可知：起火地點為被告房屋西北側臥室彈簧床東
      北側附近、起火原因無法排除電源延長現插座刃座電氣因
      素引燃火災之可能性（見本院卷第110頁），核與現場照
      片所示被告房屋西北側臥室受燒情形、電源延長線插座刃
      座燒熔、熔穿情形相符（見本院卷第101-107頁），堪認
      屬實。而被告太太鄭絜庭於火災調查時亦陳稱：床頭櫃後
      側插有一條三孔的延長線至東側木頭矮櫃上，垂掛木頭矮
      櫃旁，上面差置一組八孔USB分接器等語（見本院卷第109
      頁），是原告主張，身為承租人之被告平日有在臥室使用
      延長線之習慣，衡以延長線係被告攜至屋內使用，被告對
      於該延長線之定期維護保養應有義務，竟疏未保養注意，
      導致延長線處起火，具有過失等語，應屬可採。被告抗辯
      應由具有維護建物構造及設備安全義務之房屋所有人，就
      系爭火災負未盡注意義務之過失責任等語，並無可採，蓋
      今日起火之位置核與建物構造與屋內設備無涉，亦無證據
      證明與建物構造與屋內設備相關，而係被告平日使用之延
      長線導致起火，被告應就其承租之被告房屋內之延長線，
      盡所有人、使用人之注意義務無訛。原告提起本件訴訟，
      主張被告疏未注意維護延長線，導致系爭火災，請求被告
      賠償系爭房屋因系爭火災所受之損失，應屬有理。
（四）末按給付無確定期限者，債務人於債權人得請求給付時，
      經其催告而未為給付，自受催告時起，負遲延責任。其經
      債權人起訴而送達訴狀，或依督促程序送達支付命令，或
      為其他相類之行為者，與催告有同一之效力；又遲延之債
      務，以支付金錢為標的者，債權人得請求依法定利率計算
      之遲延利息。但約定利率較高者，仍從其約定利率；應付
      利息之債務，其利率未經約定，亦無法律可據者，週年利
      率為百分之5，民法第229條第2項、第233條第1項及第203
      條分別定有明文。查原告對被告上開侵權行為損害賠償
      債權，核屬無確定期限之給付，自應經原告之催告而未為
      給付，被告始負遲延責任。準此，原告請求被告自起訴狀
      繕本送達之翌日即110年3月5日起（見本院卷第37頁）至
      清償日止，按週年利率5%計付遲延利息，核無不合。
五、綜上所述，原告依民法第184條及保險法第53條第1項，訴請
    被告給付148,455元，及自110年3月5日起至清償日止，按週
    年利率5%計算之遲延利息，為有理由，應予准許。
六、本件係依民事訴訟法第427條第1項規定適用簡易訴訟程序所
    為被告敗訴之判決，依同法第389條第1項第3款規定，應依
    職權宣告假執行。
七、訴訟費用負擔之依據：民事訴訟法第78條。
中    華    民    國   110    年    9     月    14    日
                        臺灣臺中地方法院臺中簡易庭
                                  法  官 林秉暉
以上為正本係照原本作成。
如不服本判決，應於送達後20日內向本院提出上訴狀並表明上訴
理由，如於本判決宣示後送達前提起上訴者，應於判決送達後20
日內補提上訴理由書(須附繕本)。如委任律師提起上訴者，應一
併繳納上訴審裁判費。
中    華    民    國   110    年    9     月    14    日
                                  書記官 王志伃